【裁判字號】    99,易,320
【裁判日期】    990531
【裁判案由】    竊盜
【裁判全文】
臺灣嘉義地方法院刑事判決               99年度易字第320號
公  訴  人  臺灣嘉義地方法院檢察署檢察官
被      告  乙○○
上列被告因竊盜案件，經檢察官提起公訴（九十九年度偵字第三
○六七號），本院裁定進行簡式審判程序而為判決如下：
    主  文
乙○○竊盜，累犯，處有期徒刑伍月，如易科罰金以新臺幣壹仟
元折算壹日。
    事  實
一、乙○○前於民國九十六年間因竊盜案件，經本院九十六年度
    易字第六九三號判決判處有期徒刑七月，九十六年十二月六
    日確定，九十七年四月八日執行完畢（於本件構成累犯）；
    九十七年間因竊盜案件，經本院九十七年度嘉簡字第一四四
    六號判決判處有期徒刑五月，如易科罰金以新臺幣（下同）
    一千元折算一日，九十七年十一月二十七日確定，九十八年
    四月十日執行完畢（於本件構成累犯）；九十八年間因竊盜
    案件，經本院九十八年度嘉簡字第一二三三號判決判處有期
    徒刑四月，如易科罰金以一千元折算一日，九十八年十月二
    十九日確定，九十九年四月二十八日執行完畢（於本件尚不
    構成累犯）。詎仍不知悔改，意圖為自己不法之所有，於九
    十九年四月一日晚上十時五十分許，騎乘牌照號碼ＵＮＥ－
    三九三號輕型機車行經嘉義市○區○○路四一二號前，見甲
    ○○騎乘之牌照號碼九一一－ＢＮＮ號普通重型機車停放該
    處，腳踏板上置有其所有之咖啡色手提包一只（內有三星牌
    手機一支、現金五百元），甲○○正在一旁與他人通話，有
    機可乘，徒手竊取該手提包得手，並將之置放在自己機車腳
    踏板上，並騎乘機車離去。適甲○○發現失竊，與友人一同
    騎乘機車從後追趕，後在嘉義市○區○○街與長榮街交岔路
    口攔下乙○○，乙○○即交出贓物供警方嗣後扣案（業已發
    還）。
二、案經甲○○訴由嘉義市政府警察局第二分局報告臺灣嘉義地
    方法院檢察署檢察官偵查起訴。
    理  由
一、本件被告乙○○所涉犯者為刑法第三百二十條第一項法定刑
    為「五年以下有期徒刑、拘役或五百元以下罰金」之竊盜罪
    ，非死刑、無期徒刑、最輕本刑為三年以上有期徒刑之罪或
    高等法院管轄第一審案件。本院行準備程序中，被告就被訴
    事實為有罪之陳述，經告知簡式審判程序之旨，並聽取檢察
    官及被告之意見後，本院爰依刑事訴訟法第二百七十三條之
    一第一項裁定進行簡式審判程序。因此，本件簡式審判程序
    之證據調查依刑事訴訟法第二百七十三條之二規定不受同法
    第一百五十九條第一項、第一百六十一條之二、第一百六十
    一條之三、第一百六十三條之一及第一百六十四條至第一百
    七十條規定之限制，此合先敘明。
二、上揭犯罪事實，業據被告坦承不諱（本院卷第十八頁審理筆
    錄），核與其警詢時供述相符（警卷第一頁至第四頁調查筆
    錄），並經告訴人甲○○於警訊時指訴纂詳（警卷第六頁至
    第七頁調查筆錄），復有搜索扣押筆錄、扣押物品目錄表、
    贓物置放地點暨贓物照片、贓物認領保管單、被害報告單等
    在卷可查（警卷第九頁至第十二頁、第十四頁至第十六頁）
    。因之，被告自白核與事實相符，事證明確，其犯行堪予認
    定。
三、核被告所為，係犯刑法第三百二十條第一項之竊盜罪。另查
    ，被告前於九十六年間因竊盜案件，經本院九十六年度易字
    第六九三號判決判處有期徒刑七月確定，九十七年四月八日
    執行完畢；九十七年間因竊盜案件，經本院九十七年度嘉簡
    字第一四四六號判決判處有期徒刑五月，如易科罰金以一千
    元折算一日確定，九十八年四月十日執行完畢等情，有卷附
    之臺灣嘉義地方法院檢察署刑案資料查註紀錄表、臺灣高等
    法院被告前案紀錄表在卷足考（偵查前案卷宗，本院卷第三
    頁至第八頁），其受有期徒刑之執行完畢，五年以內再犯本
    件有期徒刑以上之罪，為累犯，應依刑法第四十七條第一項
    規定，加重其刑。爰依被告之陳述（本院卷第二十三頁審判
    筆錄）及前開前案紀錄資料，審酌被告年富力盛，不知進取
    ，貪圖他人財物之犯罪動機及目的；犯罪時未受明確之刺激
    ；獨自一人騎乘機車順手竊取路旁機車上所置手提包之手段
    ；未婚，無子女，父母均辭世，一兄，惟無往來，獨居，之
    前從事油漆工作之生活狀況；前有數次竊盜前科，最近一次
    竊盜犯罪甫於九十八年四月十日執行完畢，品行未佳；國中
    畢業之智識程度；與被害人素不相識；隨機竊盜犯行破壞社
    會治安；犯罪後尚能坦承犯行之態度等一切情狀，判處如主
    文所示之刑，並諭知易科罰金之折算標準，以示懲儆。
四、檢察官起訴及論告時以被告前有多次竊盜前科，不思改過遷
    善，品性惡劣，有犯罪習慣，具體求刑有期徒刑一年，併請
    依竊盜犯贓物犯保安處分條例諭知於刑之執行前入勞動場所
    強制工作三年，雖非無見。惟按「刑事審判之量刑，在於實
    現刑罰權之分配的正義。故法院對有罪之被告科刑，應符合
    罪刑相當之原則，使罰當其罪，以契合人民之法律感情。此
    所以刑法第五十七條明定科刑時應審酌一切情狀，尤應注意
    該條所列各款事項，以為科刑輕重之標準。」迭經最高法院
    九十五年度台上字第三八八○號、九十五年度台上字第一七
    七九號、九十二年度台上字第三二六八號等判決解釋在案。
    本院審酌刑法第五十七條各款所臚列情事，考量被告所竊取
    者，厥為內有手機、現金五百元之手提包一只，客觀上之價
    值非高；順手竊取路旁機車上所置物品，遇告訴人攔阻即行
    交出贓物，過程堪稱平和，手段非難程度較低；事後坦承罪
    愆並到案接受裁判；五年內僅有三次竊盜前科，非密集為之
    ，與前科甚夥之慣犯仍屬有別等情，認檢察官之求刑略嫌過
    重，不克採納。
五、復按竊盜犯贓物犯保安處分條例第二條第三項規定：「應執
    行之刑未達一年以上者，不適用本條例。」本件宣告刑非達
    一年以上，自無適用該條例宣告強制工作三年之餘地。至被
    告是否具有犯罪習慣，應依刑法九十條宣告強制工作之保安
    處分，按「是否宣告強制工作之保安處分，法律固賦與法官
    裁量權，以求個案裁判之妥當性。但此項裁量權之行使，並
    非無所規範而得任意或自由為之，亦即仍應受一般法律原則
    之拘束，符合所適用法律授權之目的，並受法律秩序之理念
    所指導，而不得濫用；否則其裁量權之行使即屬失當。」；
    「保安處分係針對受處分人將來之危險性所為之處置，以達
    教化、治療之目的，為刑罰之補充制度。我國現行刑法採刑
    罰與保安處分雙軌制，係在維持行為責任之刑罰原則下，為
    協助行為人再社會化之功能，以及改善行為人潛在之危險性
    格，期能達成根治犯罪原因、預防犯罪之特別目的。是保安
    處分中之強制工作，旨在對嚴重職業性或習慣性犯罪及欠缺
    正確工作觀念或無正常工作因而犯罪者，強制其從事勞動，
    學習一技之長及正確之謀生觀念，使其日後重返社會，能適
    應社會生活。又刑法第九十條第一項規定：有犯罪之習慣或
    因遊蕩或懶惰成習而犯罪者，得於刑之執行完畢或赦免後，
    令入勞動場所，強制工作。即係本於保安處分應受比例原則
    之規範，使保安處分之宣告，與行為人所為行為之嚴重性、
    行為人所表現之危險性及對於行為人未來行為之期待性相當
    之意旨而制定，而由法院審酌其行為之常習性、嚴重性、危
    險性及對未來行為之期待性，依比例原則決定應否令入勞動
    處所強制工作，以達預防之目的。」最高法院九十五度年台
    上字第六八二二號、三五八六號判決意旨釋之至明。茲審酌
    ：(一)、依被告前案紀錄，前曾六犯竊盜案件經法院判處罪刑
    確定，其中三件係分別在八十六、八十七、八十九年間所犯
    ，其餘三件則分別於九十六、九十七、九十八年間所犯。被
    告多次竊盜犯行尚非接連不輟，與慣常犯罪非無差別；(二)、
    被告前開竊盜案件中，僅九十六年之犯行受超過有期徒刑六
    月之宣告，其餘分別受有期徒刑三月（八十六年）、拘役二
    十日（八十七年）、有期徒刑四月（八十九年）、有期徒刑
    五月（九十七年）、有期徒刑四月（九十八年），而九十六
    年係在大賣場內順手牽羊竊取皮包，九十七、九十八年均為
    順手竊取他人置放在機車上物品，與本件犯罪態樣雷同，僅
    止於普通竊盜，實施過程堪屬平和，又皆竊取他人隨身財物
    ，價值亦非高昂，綜合其手段與危害，非臻至嚴重之地步；
    (三)、被告自九十至九十五年間未有竊盜前科，九十六年起至
    本件之竊盜犯罪惡性及實施頻率並無明顯昇高趨勢，足見適
    當刑罰制裁仍得發揮一定遏阻效果。綜合被告行為之常習性
    、嚴重性、危險性，以及對其未來行為之期待性，本院認為
    施以如主文之刑即為適當，仍無遽加保安處分之必要，併為
    敘明。
據上論斷，應依刑事訴訟法第二百七十三條之一第一項、第二百
九十九條第一項前段，刑法第三百二十條第一項、第四十七條第
一項、第四十一條第一項前段，刑法施行法第一條之一第一項、
第二項前段，判決如主文。
本案經檢察官王振名到庭執行職務。
中    華    民    國    99    年    5     月    31    日
              刑事第一庭  法  官  張道周
以上正本證明與原本無異。
如不服本判決應於收受判決後10日內向本院提出上訴書狀，並應
敘述具體理由；其未敘述上訴理由者，應於上訴期間屆滿後20日
內向本院補提理由書（均須按他造當事人之人數附繕本）「切勿
逕送上級法院」。告訴人或被害人如對於本判決不服者，應具備
理由請求檢察官上訴，其上訴期間之計算係以檢察官收受判決正
本之日期為準。
中    華    民    國    99    年    5     月    31    日
                          書記官  張菀純
附記本判決之論罪法條全文
刑法第三百二十條第一項
意圖為自己或第三人不法之所有，而竊取他人之動產者，為竊盜
罪，處五年以下有期徒刑、拘役或五百元以下罰金。

司法院資訊處製作；財團法人民間司法改革基金會備份。
